【裁判字號】    95,訴,1011
【裁判日期】    950919
【裁判案由】    槍砲彈藥刀械管制
【裁判全文】
臺灣板橋地方法院刑事判決              95年度訴字第1011號
公  訴  人  臺灣板橋地方法院檢察署檢察官
被      告  乙○○
指定辯護人  鍾開榮律師
上列被告因槍砲彈藥刀械管制案件，經檢察官提起公訴（95年度
偵字第1767號），本院判決如下：
    主  文
乙○○未經許可，持有可發射子彈具有殺傷力之改造手槍，累犯
，處有期徒刑年肆月，併科罰金新臺幣伍萬元，罰金如易服勞
役，以新臺幣壹仟元折算壹日。扣案具殺傷力仿BERETTA 廠84型
半自動手槍製造之改造手槍壹枝（槍枝管制編號0000000000號）
沒收。
    事  實
一、乙○○前因違反毒品危害防制條例案件，經本院以94年度簡
    字第2399號刑事簡易判決判處有期徒刑四月，如易科罰金以
    銀元三百元折算一日確定，嗣於民國94年9 月12日易科罰金
    執行完畢。其明知可發射子彈具有殺傷力之槍枝係屬槍砲彈
    藥刀械管制條例第4 條所列管之槍砲，非經中央主管機關許
    可，不得無故持有，竟仍基於持有手槍之犯意，於94年7 月
    底某日，在臺北縣樹林市迴龍一帶向真實姓名年籍不詳、綽
    號「龍哥」之成年男子，以新臺幣（下同）八千元之價格購
    買具殺傷力由仿BERETTA 廠84型半自動手槍製造之槍枝換裝
    土造金屬槍管及土造金屬槍機改造而成之改造手槍一枝（槍
    枝管制編號0000000000）、及不具殺傷力之改造子彈五顆，
    而無故持有之。嗣於95年1 月12日凌晨5 時許，為警在臺北
    縣蘆洲市○○街26巷22號5 樓頂查獲，並於該處頂樓地板上
    起獲上開改造手槍一枝及不具殺傷力之改造子彈五顆（其中
    二顆經內政部警政署刑事警察局鑑驗試射後業已滅失）等物
    。
二、案經臺北縣政府警察局三重分局報請臺灣板橋地方法院檢察
    署檢察官偵查起訴。
    理  由
一、前揭事實業據被告乙○○於警詢、偵查及本院審理中均坦承
    不諱，核與證人丙○○、甲○○於本院審理中所為之證述相
    符，並有現場照片兩張附卷可稽及上開改造手槍一枝扣案可
    資佐證。而扣案之改造手槍一枝經送內政部警政署刑事警察
    局鑑定結果為：「送鑑貝瑞塔改造手槍一枝（槍枝管制編號
    0000000000），認係由仿BERETTA 廠84型半自動手槍製造之
    槍枝換裝土造金屬槍管及土造金屬槍機改造而成之改造手槍
    ，機械性能良好，可供擊發適用子彈使用，認具殺傷力。」
    乙節，復有該局95年3 月6 日刑鑑字第0950008448號槍彈鑑
    定書一份在卷可按，足證被告上開所為不利於己之自白與事
    實相符，堪以採信。據此，本案事證明確，被告犯行堪予認
    定。
二、論罪科刑部分：
  (一)被告行為後，前於94年2 月2 日修正公布之刑法，已自95年
    7 月1 日起施行，其中修正後刑法第2 條之規定，乃係規範
    行為後法律變更所生新舊法比較適用之準據法，其本身無關
    行為可罰性要件之變更，故於95年7 月1 日刑法修正施行後
    ，如有涉及比較新舊法之問題，即應逕依修正後刑法第2 條
    第1 項規定，為「從舊從輕」之比較（最高法院95年度第8
    次刑事庭會議決議第1 點參照）。經查：
  修正後刑法第47條、第49條關於累犯之規定，乃以出於故意
    再犯有期徒刑以上之罪者為限，並增訂強制工作免其執行或
    執行完畢後，五年內故意再犯有期徒刑以上之罪者，以累犯
    論之規定（擬制累犯），且刪除「依軍法」受裁判者，不適
    用累犯之規定，以求司法與軍法一致。是以修正後之累犯範
    圍已分別有所減縮及擴張，當屬科刑規範事項之變更，自應
    比較新舊法。而本件被告係故意再犯本罪，不論依修正前後
    之刑法第47條規定，均應成立累犯，故修正前之刑法第47條
    並非較有利於被告，
  刑法有關易服勞役之規定，雖非關個別處罰規定及構成要件
    之變更，惟仍影響行為人刑罰之法律效果，職此，易服勞役
    之折算標準及期限，於刑法修正施行後，仍應依新法第2 條
    第1 項規定，適用最有利於行為人之法律（最高法院95年第
    8 次刑事庭會議決議第3 點參照）。修正後刑法第42條規定
    ：「罰金應於裁判確定後二個月內完納。期滿而不完納者，
    強制執行。其無力完納者，易服勞役。但依其經濟或信用狀
    況，不能於二個月內完納者，得許期滿後一年內分期繳納。
    遲延一期不繳或未繳足者，其餘未完納之罰金，強制執行或
    易服勞役。依前項規定應強制執行者，如已查明確無財產可
    供執行時，得逕予易服勞役。易服勞役以新臺幣一千元、二
    千元或三千元折算一日。但勞役期限不得逾一年。依第51條
    第7 款所定之金額，其易服勞役之折算標準不同者，從勞役
    期限較長者定之。罰金總額折算逾一年之日數者，以罰金總
    額與一年之日數比例折算。依前項所定之期限，亦同。科罰
    金之裁判，應依前二項之規定，載明折算一日之額數。易服
    勞役不滿一日之零數，不算。易服勞役期內納罰金者，以所
    納之數，依裁判所定之標準折算，扣除勞役之日期。」，而
    修正前則係規定：「罰金應於裁判確定後兩個月內完納。期
    滿而不完納者，強制執行。其無力完納者，易服勞役。易服
    勞役以一元以上三元以下，折算一日。但勞役期限不得逾六
    個月。罰金總額折算逾六個月之日數者，以罰金總額與六個
    月之日數比例折算。科罰金之裁判，應依前二項之規定，載
    明折算一日之額數。易服勞役不滿一日之零數，不算。易服
    勞役期內納罰金者，以所納之數，依裁判所定之標準折算，
    扣除勞役之日期。」，相較以觀，依新修正之規定，被告得
    分期繳納罰金，且經提高折算標準，惟修正前所定之易服勞
    役期限則較短，故新舊法之易服勞役，因罰金額度不一，對
    被告之利與不利，結果互見，此自屬科刑規範事項之變更，
    其折算標準如為裁判時所應諭知者，即有新舊法規定比較之
    必要。詳言之，如折算結果，依新舊法均未逾六個月之日數
    ，則新法對於行為人較為有利，如逾六個月之日數，則舊法
    對於行為人較為有利。而本件本院所諭知之併科罰金金額，
    依新舊法折算易服勞役之日數，均未逾六個月，揆諸前揭說
    明，顯以新法對於行為人較為有利。
  本案經綜合比較前述各項法律變更之結果後，修正後之刑法
    相關規定對被告較為有利，依據刑法第2 條第1 項但書，即
    應一體適用修正後之刑法相關規定。
  (二)核被告所為，係犯槍砲彈藥刀械管制條例第8 條第4 項之未
    經許可持有可發射子彈具有殺傷力之改造手槍罪。
  (三)按刑法第62條所謂發覺，固非以有偵查犯罪權之機關或人員
    確知其人犯罪無誤為必要，而於對其發生嫌疑時，即得謂為
    已發覺；但此項對犯人之嫌疑，仍須有確切之根據得為合理
    之可疑者，始足當之，若單純主觀上之懷疑，要不得謂已發
    生嫌疑，最高法院72年臺上字第641 號判例意旨可資參照。
    本件被告主張警方到場時上開改造手槍係放置於地上，該址
    亦非被告之住處，而被告主動向警方供稱上開改造手槍係伊
    所有，其所為應符合自首之要件云云。惟查證人即查獲警員
    甲○○業已於本院審理中證稱：「（辯護人問：95年1 月12
    日當天你們是要去辦什麼案子？）辦槍械案件。（辯護人問
    ：對象是誰？）被告乙○○。…（辯護人問：你那天辦的案
    子對象原來是丁啟紋還是乙○○？）就是乙○○，因為丁啟
    紋在案發當天查獲被告之前，就已經被我們查獲了。（辯護
    人問：你所謂的線報是指已經抓到丁啟紋，所以知道被告乙
    ○○要去找他？）是的。（辯護人問：可是你們到頂樓的時
    候，你們是不是當場就制伏被告問他是不是阿宏？）是的，
    因為提供線報的人不想曝光，所以我們不得不這麼做。」等
    語（參見本院95年8 月30日審判筆錄第9 、10頁），可見當
    時警方到場係因為獲得線報知悉被告可能持有槍械，且偵辦
    對象就是被告本人甚明。而查獲當時之情形依證人甲○○所
    述：「（檢察官問：你看到被告的時候，他在做什麼？）他
    躲在頂樓的角落。…（檢察官問：那把槍距離被告有多遠？
    ）是被告的手可以觸及的到的。（檢察官問：這把槍是你看
    到，還是被告主動告訴你們的？）我們有問他說有沒有帶槍
    ，因為線報說對方有帶槍，結果被告也沒有先講，是我們用
    手電筒照到的。…（審判長問：你剛剛說你們是用手電筒照
    到被告，問被告有沒有帶槍，被告沒有回答，後來你們照到
    槍之後，被告有沒有說什麼？）被告沒有主動說什麼，我們
    就問他說槍是不是他的。（審判長問：你在發現槍枝的時候
    ，有懷疑槍枝是被告的嗎？）有。」等語（參見上開本院審
    判筆錄第8 、13、14頁），亦可徵警方一方面因已獲得線報
    知悉被告可能持有槍械，一方面因上開槍枝所在之頂樓僅有
    被告一人，槍枝復在被告伸手所及之處，在客觀上業已有確
    切之根據而合理懷疑上開槍枝為被告所持有，且被告又非主
    動向警員供稱槍枝為其所有，而係於警員盤問時方被動承認
    ，顯見當時被告係其犯罪遭警方發覺後方自白犯行，而非於
    犯罪未被發覺前即主動自首犯行，當無疑義，即與自首之要
    件不符，是被告此部分所辯尚非足採。另證人丙○○於本院
    審理中業已證稱警方逮捕被告時，伊與被告在不同樓層，逮
    捕的過程伊沒有看到，伊到樓上時被告已經被逮捕了等語（
    參見上開本院審判筆錄第4 至6 頁），證人丙○○既未目睹
    逮捕經過，自無法證明被告是否係主動向警方自首乙節，附
    此敘明。
  (四)被告前曾因違反毒品危害防制條例案件，經本院以94年度簡
    字第2399號刑事簡易判決判處有期徒刑四月確定，如易科罰
    金以銀元三百元折算一日確定，嗣於94年9 月12日易科罰金
    執行完畢乙節，有臺灣高等法院被告前案紀錄表一份在卷可
    按，其受有期徒刑執行完畢後五年內，再犯有期徒刑以上之
    本罪，為累犯，應依刑法第47條之規定加重其刑。
  (五)本院爰審酌被告有上開前科，素行非佳，持有未經許可之改
    造手槍，對於他人生命、身體之安全具有高度危險性，惟被
    告持有之改造手槍僅有一枝，所持有之五顆子彈復均不具殺
    傷力，對於社會治安所生之實際危害尚非十分嚴重，暨其犯
    後坦承犯行之態度等一切情狀，量處如主文所示之刑，並就
    罰金刑部分諭知如易服勞役之折算標準，以資懲儆。又罰金
    罰鍰提高標準條例第2 條之規定，業已配合刑法修正同時刪
    除，另修正後刑法第42條第3 項之折算金額，復改以新臺幣
    計算，自無再適用現行法規所定貨幣單位折算新臺幣條例第
    2 條規定之餘地，附此敘明。
  (六)扣案上開仿BERETTA 廠84型半自動手槍之改造手槍一枝（槍
    枝管制編號0000000000號）經鑑定結果具有殺傷力，業如前
    述，屬違禁物，不問何人所有，均應依刑法第38條第1 項第
    1 款規定沒收之。至扣案之五顆改造子彈經刑事警察局採樣
    其中二顆子彈鑑定試射而滅失後，所遺留之三顆子彈復均不
    具殺傷力，有上開槍彈鑑定書一份在卷可按，即非屬違禁物
    ，爰均不予宣告沒收，附此敘明。
據上論斷，應依刑事訴訟法第299 條第1 項前段，槍砲彈藥刀械
管制條例第8 條第4 項，刑法第11條前段、第2 條第1 項但書、
第47條、第42條第3 項、第38條第1 項第1 款，判決如主文。
本案經檢察官吳宗光到庭執行職務。
中    華    民    國    95    年    9     月    19    日
                  刑事第十七庭審判長法  官 李幼妃
                                    法  官 鄭燕璘
                                    法  官 張紹省
以上正本證明與原本無異。
如不服本判決應於送達後十日內向本院提出上訴狀。
                                    書記官 周雅玲
中    華    民    國    95    年    9     月    19    日
附錄本案論罪科刑法條全文
槍砲彈藥刀械管制條例第8條
未經許可，製造、販賣或運輸鋼筆槍、瓦斯槍、麻醉槍、獵槍、
空氣槍或第四條第一項第一款所定其他可發射金屬或子彈具有殺
傷力之各式槍砲者，處無期徒刑或五年以上有期徒刑，併科新臺
幣一千萬元以下罰金。
未經許可，轉讓、出租或出借前項所列槍枝者，處五年以上有期
徒刑，併科新臺幣一千萬元以下罰金。
意圖供自己或他人犯罪之用，而犯前二項之罪者，處無期徒刑或
七年以上有期徒刑，併科新臺幣一千萬元以下罰金。
未經許可，持有、寄藏或意圖販賣而陳列第一項所列槍枝者，處
三年以上十年以下有期徒刑，併科新臺幣七百萬元以下罰金。
第一項至第三項之未遂犯罰之。


司法院資訊處製作；財團法人民間司法改革基金會備份。
